【裁判字號】    90,上易,395
【裁判日期】    900411
【裁判案由】    贓物
【裁判全文】
臺灣高等法院臺南分院刑事判決          九十年度上易字第三九五號         潛
      上  訴  人  臺灣臺南地方法院檢察署檢察官
      被      告  甲 ○○ ○.
右列上訴人因被告贓物案件，不服臺灣臺南地方法院八十九年度易字第二八九七號中
華民國九十年一月十二日第一審判決（起訴案號：臺灣臺南地方法院檢察署八十九年
度偵字第九二七八），提起上訴，本院判決如左：
      主      文
上訴駁回。
      理      由
一、公訴意旨以：甲○○○係設在台南市○○路二三六巷二號「復逸股份有限公司」
    之負責人，以收購舊貨為業，明知王丁旺於民國（下同）八十九年八月五日，載
    至其公司售予伊價值新台幣（下同）四萬五千元之鋁窗架（內框）十六組係屬贓
    物，竟仍以每台斤二十八元之低價，向之購買，嗣於八十九年八月八日下午三時
    許，經警在該公司查獲，並扣得上開鋁窗架，認涉犯刑法第三百四十九條第二項
    之故買贓物罪嫌。
二、按犯罪事實應依證據認定之，無證據不得推定其犯罪事實，刑事訴訟法第一百五
    十四條定有明文。如未能發現相當證據，或證據不足以證明，自不能以推測或擬
    制之方法，以為裁判基礎（最高法院四十年台上字第八十六號判例參照）。
三、訊據被告矢口否認伊有故買贓物犯行，辯稱：伊不知所買受之鋁窗架係贓物，該
    鋁窗架係已經拆解，伊以每台斤二十八元價格向呂丁旺買入，係按一般舊貨商之
    收購價格購入等語。
四、經查：
(一)舊貨商收購鋁窗架之價格，據台南市舊貨商同業公會理事長宋濬宏於原審審理時
    證稱：基層舊貨商向客戶，所購的廢鋁門窗都是在每台斤二十八到三十元之間，
    並沒有新、舊之分，因為基層舊貨商收完之後，交給中盤商，中盤商再交給大盤
    商，大盤商再交給鑄造廠或鍊鋁廠煉製，因為是要供煉製用，所以基層舊貨商向
    客戶買時，其價格並沒有新、舊差別，這就是我們舊貨商業的生態等語，並有台
    南市舊貨商同業公會證明書乙紙在卷在憑，足見經營基層舊貨商之被告以每台斤
    二十八元價格，向呂丁旺買入該鋁窗架，合於市場交易行情，並未以低價或賤價
    購入甚明，衡情被告於買受時苟知悉該鋁窗架係贓物，豈有愚昧至甘冒受贓物罪
    被追訴之風險，仍願以市場交易價格收購之理？
(二)查獲本案之承辦警員吳宗翰於原審審理時亦證稱：伊是在甲○○○的舊貨店屋外
    查到已經肢解的鋁門窗的鋁條，是和其他的舊貨廢金屬推放在一起，放置地點很
    空曠，很明顯可以看出，他並沒有將之藏匿在起來等語，顯見被告收購本件鋁窗
    架未為特殊之藏放。是被告苟知悉係買受之鋁窗架為贓物，豈有未將所購贓物隱
    蔽藏匿，以防被查獲之理？益徵被告所辯伊無贓物認識乙節，合於事理，足以採
    信。
(三)公訴人雖指稱：本件鋁窗架雖經拆卸，然其上仍有被害人以紅色粉蠟所寫之編號
    ，被告既已從事此一行業多年，理應有所警覺，況若係工地用剩之物或賓館裝潢
    不符而拆卸，亦應包含鋁窗之內、外框，而本件僅有內框，數量達十六組之多，
    實與常情相悖，被告竟不起疑仍購買之，實難諉稱其不知係贓物云云，而是否為
    工地用剩之物或賓館裝潢不符拆卸之物，縱令被告於偵查中所供先後不符，但依
    被告收購之鋁窗架，係屬拆解之鋁門窗鋁條，非為整組之鋁窗架，其上雖有紅色
    粉蠟所寫之編號，外表上顯示，亦屬已經拆解之物，甚難看出完整可使用之鋁窗
    架，則公訴人上開論斷，顯出於推測之詞，揆諸首開判例意旨，自不足據為被告
    有贓物之認識。
(四)綜上所述，被告被訴故買贓物罪嫌，尚屬不能證明。
五、原審以被告故買贓物罪嫌，尚屬不能證明，因予諭知無罪判決，本院經核原判決
    認事用法，尚無不當。公訴人上訴意旨，仍執陳詞，指摘原判決不當，為無理由
    ，應予駁回。
六、據上論斷，應依刑事訴訟法第三百六十八條，判決如主文。
本案經檢察官林炎昇到庭執行職務。
中  華  民  國      九  十      年        四        月      十一        日
                                臺灣高等法院臺南分院刑事第五庭
                                    審判長法官  茆    臺    雲
                                          法官  李    文    福
                                          法官  蔡    長    林
右正本證明與原本無異。
不得上訴。
                                    法院書記官  李    培    薇
中  華  民  國      九  十      年        四        月      十二        日


司法院資訊處製作；財團法人民間司法改革基金會備份。
